臺灣高等法院高雄分院刑事判決　　　　 94年度上訴字第566號
上　訴　人　臺灣高雄地方法院檢察署檢察官
上　訴　人
即　被　告　甲○○
選任辯護人　鄭國安律師
　　　　　　林肇明律師
　　　　　　吳麗珠律師
上列上訴人因被告違反槍砲彈藥刀械管制條例案件，不服臺灣高
雄地方法院中華民國94年3 月30日第一審判決（起訴案號：臺灣
高雄地方法院檢察署93年度偵字第22104 號），提起上訴，本院
判決如下：
     主  文
原判決撤銷。
甲○○未經許可，持有子彈，累犯，處有期徒刑陸月，併科罰金
新台幣伍萬元，罰金如易服勞役，以銀元參佰元即新台幣玖佰元
折算壹日。又共同未經許可，製造可發射子彈具有殺傷力之槍枝
，累犯，處有期徒刑陸年，併科罰金新臺幣拾貳萬元，罰金如易
服勞役，以銀元參佰元即新台幣玖佰元折算壹日；仿BERETTA 廠
92FS型半自動玩具手槍製造之改造手槍壹枝（含彈匣壹個，槍枝
管制編號0000000000號）、槍管陸支、固定架參支、
老虎鉗參支、銼刀捌支、電鑽壹支、尖嘴鉗壹支、小鐵鋸壹支及
牛油貳瓶，均沒收。應執行有期徒刑陸年貳月，併科罰金新臺幣
拾伍萬元，罰金如易服勞役，以銀元參佰元即新台幣玖佰元折算
壹日，扣案之仿BERETTA 廠92FS型半自動玩具手槍製造之改造手
槍壹枝（含彈匣壹個，槍枝管制編號0000000000號）
、槍管陸支、固定架參支、老虎鉗參支、銼刀捌支、電鑽壹支、
尖嘴鉗壹支、小鐵鋸壹支及牛油貳瓶均沒收。
     事  實
一、甲○○曾於民國（下同）81年及82年間，因違反麻醉藥品管
    理條例及竊盜罪案件，分別經台灣高等法院高雄分院及台灣
    屏東地方法院判處有期徒刑6年5月及4月 確定，並定應執行
    刑為有期徒刑6年9月確定，於85年3月13 日假釋出監並付保
    護管束，於89年4月22 日假釋期滿視為執行完畢。猶不知悔
    改，其明知具有殺傷力之改造槍枝、子彈為槍砲彈藥刀械管
    制條例第4條第1項所管制之物品，非經中央主管機關許可，
    不得擅自製造及持有，竟於93年8 月間，與某真實姓名年籍
    不詳綽號「西瓜」之成年男子，共同基於製造槍枝之犯意聯
    絡，由「西瓜」提供槍管7 支（4 支係土造金屬槍管半成品
    、1 支係玩具金屬槍管、及槍枝主要組成零件之土造金屬槍
    管2 支）予甲○○，甲○○併同時向「西瓜」購買子彈3 顆
    （1 顆係改造子彈具有殺傷力；另2 顆不具殺傷力）而非法
    持有之。甲○○遂於93年10月29日至屏東市「國揚興業行」
    購買仿BERETTA 廠92FS型半自動玩具手槍2 支（各含彈匣1
    個），於93年11月1 日在高雄市○○區○○路260 號「雅築
    飯店」1609室內，以其所有之固定架3 支、老虎鉗3 支、銼
    刀8 支、電鑽1 支、尖嘴鉗1 支、小鐵鋸1 支及牛油2 瓶等
    工具，將前所購得之玩具手槍內槍管拆解，換裝上述其中1
    支土造金屬槍管，而製造成可擊發子彈具有殺傷力之改造手
    槍1 枝（含彈匣1 個，槍枝管制編號：0000000000號），並
    無故持有之。嗣於93年11月1 日1 時45分許，為警在「雅築
    飯店」前其所有車牌號碼ZU- 7679號自用小客車內及「雅築
    飯店」1609室內查獲，並扣得上開槍、彈及改造工具等物，
    而悉上情。
     理  由
壹、證據能力部分：槍彈有無殺傷力之鑑定，係臺灣高等法院檢
    察署檢察長事前概括選定法務部調查局、內政部警政署刑事
    警察局為鑑定機關，有該署檢察長概括選任鑑定機關名冊可
    按，本件內政部警政署、刑事警察局槍彈鑑定書，自有證據
    能力。
貳、實體部分：
一、上揭犯罪事實，業據被告於偵查及原審審理時坦承不諱，又
    前開槍管6 支、仿BERETTA 廠92FS型半自動手槍製造之改造
    手槍1 枝（含彈匣1 個，槍枝管制編號0000000000號）及子
    彈1 顆，經送內政部警政署刑事警察局鑑定結果認：「一、
    送鑑改造槍管6 支，鑑驗情形如下：（一）4 枝，認均係土
    造金屬槍管半成品。（二）1 枝，認係玩具金屬槍管（內具
    阻鐵）。（三）1 枝，認係土造金屬槍管」、「三、送鑑改
    造手槍（含彈匣）1 枝（槍枝管制編號0000000000號），認
    係由仿BERETTA 廠92FS型半自動手槍製造之玩具手槍換裝土
    造金屬槍管改造而成之改造手槍，機械性能良好，可擊發適
    用之子彈，認具殺傷力」；「四、送驗改造子彈參顆，鑑驗
    情形如下：（二）壹顆，認係由玩具金屬彈殼加裝直徑約8.
    0mm 金屬彈頭而成之改造子彈，經實際試射，可擊發，認具
    殺傷力」，此有內政部警政署93年11月29日刑鑑字第093022
    6480號之槍彈鑑定書1 份（偵卷第10至14頁）在卷可稽。又
    上開扣案槍管6 支送請內政部鑑定結果，僅其中土造金屬槍
    管1 支係內政部86年11月24日台（86）內警字第8670683 號
    函公告之槍砲彈藥主要組成零件，其餘皆非，有內政部94年
    8 月26日內授警字第0940005892號函附於本院卷可稽，復有
    上開固定架3 支、老虎鉗3 支、銼刀8 支、電鑽1 支、尖嘴
    鉗1 支、小鐵鋸1 支及牛油2 瓶等物品扣案可資佐證，足見
    被告上開自白與事實相符，自得採為認定被告犯罪之證據。
    被告於本院審理時雖辯稱：扣案之92黑色改造手槍係93年9
    月間，我結婚時，朋友趙晶來喝喜酒，他酒醉了，寄放在我
    那裡，另外亦寄放1 支銀色BBK 改造手槍。93年11月1 日被
    查獲本件黑色改造手槍，94年1 月20交保出去，然後於94年
    5 月6 日又被警方查獲另1 支銀色改造手槍，並無製造黑色
    改造手槍之情事云云。證人趙晶於本院審理中亦附和其說，
    證稱：93年9 月中旬甲○○結婚，我去喝喜酒，酒醉了。他
    怕我發生事情，所以將改造手槍兩支交給甲○○保管，1 支
    是8MM 銀色的，一支是92黑色的。我出門都會帶槍，因為我
    喜歡帶槍在身上，當時我的仇人很多，我怕在當天有仇人在
    場，所以當時我喝醉後，就馬上到甲○○的房內去，我是94
    年1 月28日因案被收押等語（見本院94年8 月11日審判筆錄
    ）。惟查證人趙晶既喜歡隨身帶槍，且仇人又多，豈有長期
    將手槍寄藏被告家中，而不予取回防身之理。況趙晶於酒醉
    後既朝被告房間內去，顯然在被告家中睡覺，待酒醒離開被
    告家中時，為何又不帶走槍枝呢？顯然與常情有違，所供無
    非迴護被告之詞，自難採為有利於被告之認定。又查被告自
    警訊、偵查中及原審審理中均坦承有製造改造手槍之犯行，
    參酌被告被警查獲時，亦被查扣上開製造手槍工具以觀，被
    告有製造改造手槍之事實甚明。況查被告聲請傳訊證人趙晶
    之時，被告與趙晶2 人同時因案羈押於台灣屏東看守所，不
    難利用在看守所內見面機會，相互勾串，以圖卸減輕其刑。
    綜上所述，被告所辯上情，無非關卸減輕刑責之詞，不足採
    信。本件事證明確，被告之犯行，堪以認定。
二、被告行為後，槍砲彈藥刀械管制條例業於94年1月26 日修正
    公布，而將原條例第11條第1項規定予以刪除，並修正第4條
    及第8條規定，於第8條第1 項中明定製造改造槍砲者，處無
    期徒刑或5年以上有期徒刑，併科新台幣1千萬元以下罰金，
    是經比較新舊條例之規定，修正後第8條第1項之製造改造槍
    砲罪之刑度顯較舊法第11條第1項為重，依刑法第2條第1 項
    但書之規定，應適用較有利於被告之舊法即94年1月26 日修
    正前之槍砲彈藥刀械管制條例第11條第1 項之規定處斷；核
    被告非法製造具有殺傷力之改造手槍之行為，係犯94年1 月
    26日修正前之槍砲彈藥刀械管制條例第11條第1 項之未經許
    可製造其他可發射子彈具有殺傷力之改造手槍罪。其製造後
    非法持有前揭手槍之低度行為，為製造之高度行為所吸收，
    不另論罪。至被告所涉未經許可持有子彈及槍枝主要零件土
    造金屬槍管之行為，係犯同條例第12條第4 項之未經許可持
    有子彈罪及第13條第4 項之未經許可持有槍枝主要組成零件
    罪。又被告所犯製造改造手槍，持有槍枝主要組成零件二罪
    間，有方法結果之牽連關係，應依牽連犯之規定從一重之製
    造改造手槍罪處斷。被告與綽號「西瓜」2 人間，就上開製
    造改造手槍犯行，有犯意聯絡及行為分擔，為共同正犯。被
    告所犯未經許可製造改造手槍及未經許可持有子彈二罪，犯
    意各別，行為互殊，犯罪構成要件不同，應予分論併罰。又
    被告於81年及82年間，因違反麻醉藥品管理條例及竊盜罪案
    件，分別經台灣高等法院高雄分院及台灣屏東地方法院判處
    有期徒刑6 年5 月及4 月確定，並定應執行刑為有期徒刑6
    年9 月確定，於85年3 月13日假釋出監並付保護管束，於89
    年4 月22日假釋期滿視為執行完畢等情，此有臺灣高雄地方
    法院檢察署刑案資料查註紀錄表及臺灣高等法院被告前案紀
    錄表在卷可按，其於受有期徒刑執行完畢後，5 年以內再犯
    本件有期徒刑以上之罪，為累犯，應依刑法第47條規定加重
    其刑。又被告未經許可持有槍枝主要組成零件罪，雖未經公
    訴人起訴，惟被告此部分與起訴事實，具有牽連犯之裁判上
    一罪關係，為起訴效力所及，本院自得一併審理。
三、原審予以被告論科，固非無見，惟查：(一)被告製造改造手槍
    ，嚴重影響社會治安，在客觀上，不足以引起一般人之同情
    ，難認犯罪情狀堪予憫恕，而原判決竟依刑法第59條規定酌
    減其刑，自有未合。(二)被告涉犯未經許可持有槍枝主要組成
    零件罪部分，與起訴事實具有牽連犯之裁判上一罪關係，為
    起訴效力所及，自應一併審理，原審漏未審酌，亦有未合。
    (三)被告係累犯，已如前述，而原判決對於被告未經許可持有
      子彈部分，僅判處有期徒刑3 月，量刑顯然過輕不當，亦
      有未洽。被告上訴意旨，或否認製造改造手槍犯罪，或指
      摘原判決量刑過重不當，固無足取。公訴人上訴意旨，執
      前開(一)情詞，指摘原判決不當，為有理由，及原判決有上
      述(二)(三)之可議，自應由本院將原判決撤銷改判。審酌被告
      有事實欄所載之前科，有臺灣高等法院被告全國前案紀錄
      表在卷可稽。茲又製造改造手槍，非法持有子彈，影響治
      安至鉅，於本院審理中又飾詞圖卸減輕刑責，未見悔意等
      一切情狀，分別量處如主文第2 項所示之刑，並定其應執
      行之刑如主文第2 項所示，罰金部分並諭知易服勞役之折
      算標準。又扣案之前開仿BERETTA 廠92FS型半自動手槍製
      造之改造手槍1 枝（含彈匣1 個）、土造金屬槍管1 支係
      槍枝主要組成零件、土造金屬槍管半成品4 枝、玩具金屬
      槍管1 支，均為槍枝之零件，均屬違禁物，爰依刑法第38
      條第1 項第1 款之規定宣告沒收。至於另外之土造金屬槍
      管，因用於製造改造手槍，而成為該手槍之一部分，自不
      予再宣告沒收。另扣案之固定架3 支、老虎鉗3 支、銼刀
      8 支及電鑽、尖嘴鉗、小鐵鋸各1 支及牛油2 瓶等物，被
      告供述係其所有，且係製造槍彈犯罪所用之物，均應依刑
      法第38條第1 項第2 款之規定宣告沒收；另查扣不具殺傷
      力之改造子彈2 顆及不具殺傷力之仿BERETTA 廠92FS型之
      玩具手槍1 枝，均非屬違禁物，無予以宣告沒收之必要；
      至扣案之改造子彈1 顆，因囑託鑑定時，業已試射擊發，
      僅餘彈殼，已非屬違禁物，爰不予宣告沒收之。
據上論斷，應依刑事訴訟法第364 條、第369 條第1 項前段、第
299 條第1 項前段，修正前槍砲彈藥刀械管制條例第11條第1 項
、同條例第12條第4 項，第13條第4 項、刑法第2 條第1 項但書
、第11條前段、第28條、第55條、第47條、第42條第2 項、第51
條第5 款、第9 款、第38條第1 項第1 款、第2 款，罰金罰鍰提
高標準條例第2 條，現行法規所定貨幣單位折算新台幣條例第2
條，判決如主文。
本案經檢察官林惠到庭執行職務。
中　　華　　民　　國　　94　　年　　9　　月　　29 　　日
                  刑事第三庭    審判長法  官  周賢銳
                                      法  官  黃仁松
                                      法  官  謝宏宗
以上正本證明與原本無異。
如不服本判決應於收受本判決後10日內向本院提出上訴書狀，其
未述上訴理由者，並得於提起上訴後10日內向本院補提理由書
狀（均須按他造當事人之人數附繕本)「 切勿逕送上級法院」。
中　　華　　民　　國　　94　　年　　10　　月　　3 　　日
                                書   記　 官  熊惠津
附錄本判決論罪之法條：
修正前槍砲彈藥刀械管制條例第11條第1項
未經許可，製造、販賣或運輸第4 條第1 項第1 款所稱其他可發
射金屬或子彈具有殺傷力之各式槍砲者，處5 年以上有期徒刑，
併科新臺幣1千萬元以下罰金。
槍砲彈藥刀械管制條例第12條第4項
未經許可，持有、寄藏或意圖販賣而陳列子彈者，處5 年以下有
期徒刑，併科新台幣300 萬元以下罰金。
槍砲彈藥刀械管制條例第13條第4項
未經許可，持有、寄藏或意圖販賣而陳列第1 項所列零件者，處
6月以上5 年以下有期徒刑，併科新台幣300 萬元以下罰金。
                                                      Ｆ
